最高法院刑事判決　　　　　　九十四年度台上字第七○八五號
　　上　訴　人　甲○○
　　　　　　　　　　　　巷33.
　　選任辯護人　陳昭全律師
上列上訴人因違反槍砲彈藥刀械管制條例案件，不服台灣高等法
院台中分院中華民國九十四年十月十九日第二審判決（九十四年
度上訴字第一八六一號，起訴案號：台灣台中地方法院檢察署九
十四年度偵字第七○六七號），提起上訴，本院判決如下：
    主  文
原判決撤銷，發回台灣高等法院台中分院。
    理  由
本件原判決認定：上訴人甲○○與已判刑確定之吳維正係朋友關
係，二人於民國九十四年二月十六日凌晨，相約在台中市○○路
與進化路口之「黑白切小吃店」一同飲宴，席間上訴人即已持有
可發射子彈具有殺傷力之槍枝一支及子彈五發，吳維正亦知悉上
情。同日凌晨二時許飲宴完畢後，二人復轉往台中市○○路○段
六十四號「金錢豹舞廳」三樓包廂繼續飲酒。此時，適上訴人欲
辦理汽車貸款，遂透過陳文義（具警察身分，從「黑白切小吃店
」即陪同在場）介紹任職於銀行之業務員呂建志前來「金錢豹舞
廳」一樓洽談。上訴人與吳維正欲下至一樓與呂建志會面時，在
電梯內將裝有前揭槍枝、子彈之背包交予吳維正，吳維正明知該
背包內置有槍、彈，仍與上訴人共同基於未經許可，持有該槍枝
、子彈之犯意聯絡，將該背包揹在身上，一同進入一樓之舞廳，
坐在第六十一桌繼續飲酒。席間，上訴人並指示吳維正將該槍、
彈取出炫耀，嗣因有人密報，警方乃於同日凌晨四時二十分許，
前往上址盤查，在吳維正揹負之背包內起出前揭槍枝一支、子彈
五發等情。因而維持第一審依想像競合犯從一重論處上訴人共同
未經許可，持有可發射子彈具有殺傷力之槍枝罪刑之判決，駁回
上訴人在第二審之上訴，固非無見。
惟查：(一)、證據之證明力，固屬於法院判斷之自由，惟證據之本
身如有瑕疵，則在此瑕疵未能究明以前，遽採為有罪之根據，即
難謂為適法（本院三十二年上字第九七一號判例參照）。本件上
訴人始終否認持有、交付涉案之槍枝、子彈；而原判決認定，該
槍枝、子彈是由上訴人交付予吳維正持有，係以吳維正之證述，
採為證據。惟依卷內資料，吳維正於警詢時及檢察官偵查中，先
係謂「該槍、彈是約二年前一位黑道兄弟綽號『菜脯』已死亡男
子交給我的」（見偵字第三二五五號卷影印本第八頁、第三十頁
）。其後雖改稱係上訴人所交付，但有下列不同之陳述：(1)上訴
人於被查獲當天凌晨近兩點，在「台中市○○路、北屯路口的一
家麵攤拿給我的」（見偵字第七○六七號卷第七頁）。(2)從「金
錢豹舞廳」三樓下一樓時，「在電梯裡甲○○（即上訴人）把槍
和他的包包都拿給我」（見偵字第七○六七號卷第七頁、第十頁
）。(3)警察來時（指在舞廳一樓第六十一桌），「甲○○急急把
槍放入皮包，把皮包整個丟給我」（見偵字第七○六七號卷第四
十五頁、第五十二頁、第五十三頁）。以上吳維正所供，該槍枝
、子彈之來源，究係來自綽號「菜脯」者或上訴人？前後已自相
矛盾；縱使來自上訴人，其交付之時間、地點，亦有三種不同之
說法。則該項供述證據，即難謂無瑕疵存在。乃原審對於前揭瑕
疵未予究明，並說明其取捨之理由，即遽行判決，即難謂為適法
。(二)、被告或共犯之自白，不得作為有罪判決之唯一證據，仍應
調查其他必要之證據，以察其是否與事實相符，刑事訴訟法第一
百五十六條第二項定有明文。又證據雖已調查而其內容尚未明瞭
者，即與未經調查無異，如遽行判決，仍屬應於審判期日調查之
證據而未予調查。吳維正始終指稱，上訴人將槍枝、子彈交伊持
有時，「有一個五分局（或北屯路派出所）的員警（指陳文義）
有看到」（見偵字第七○六七號卷第七頁、第四十七頁）。證人
即經陳文義介紹到場之銀行業務員呂建志亦證述：喝酒時，陳文
義確實在場，陳文義是五分局或北屯路派出所的警員（見偵字第
七○六七號卷第八頁、第一五四頁、第一六二頁）。而上訴人及
原審之指定辯護人，在原審已經請求傳訊陳文義，以調查吳維正
之指證是否屬實（見原審卷第四十一頁、第五十八頁）。依前揭
說明，即有傳喚證人陳文義到庭詰問，以察吳維正之陳述是否與
事實相符之必要。而此部分證據，復與上訴人之利益有重大關係
。乃原審未予傳訊，即逕謂「無調查之必要」（見原判決第九頁
第二十二列至第二十六列），亦難昭折服。以上或為上訴意旨指
摘所及，或為本院得依職權調查之事項，應認原判決有撤銷發回
更審之原因。
據上論結，應依刑事訴訟法第三百九十七條、第四百零一條，判
決如主文。
中　　華　　民　　國　九十四　年　 十二　 月　 十五 　日
                      最高法院刑事第十一庭
                          審判長法官  謝　俊　雄
                                法官  陳　世　雄
                                法官  魏　新　和
                                法官  吳　信　銘
                                法官  徐　文　亮
      本件正本證明與原本無異
                                      書  記  官
中　　華　　民　　國　九十四　年　 十二 　月　 十九 　日
                                                      J
